臺灣臺中地方法院民事判決
110年度家繼小字第1號
原      告  秦偉智
被      告  董世儀



訴訟代理人  龍其祥律師
被      告  秦菀妤
上列當事人間請求分割遺產事件，本院於民國111年5月16日言詞
辯論終結，判決如下：   
    主      文
一、兩造就被繼承人秦衛仁所遺如附表一所示之財產，應依如附
    表一「本院分割方法」欄所示之方法分割。
二、訴訟費用由原告負擔。   
    事實及理由
一、原告起訴主張略以：被繼承人秦衛仁於民國110年7月14日死
    亡，遺有如附表一所示之財產，原告、被告秦苑妤為被繼承
    人秦衛仁之子女、被告董世儀則為被繼承人秦衛仁之大陸籍
    配偶。然被告董世儀自108年出境後行方不明長達2年，未履
    行與被繼承人秦衛仁之同居及相互照顧之義務，故被告董世
    儀不得分配被繼承人秦衛仁所遺之財產。再被繼承人秦衛仁
    之喪葬費用逾新臺幣（下同）11萬元，應優先自遺產中支付
    與原告。爰依繼承法律關係，提起本件訴訟等語，並聲明：
    被繼承人秦衛仁所遺如附表一所示之財產，應由原告、被告
    秦苑妤各按2分之1之比例分配。
二、被告方面：
  ㈠被告秦苑妤則以：我同意原告的請求。被告董世儀是被繼承
    人秦衛仁朋友的老婆介紹來臺灣的，被告董世儀來臺灣的目
    的是要賺錢，故被告董世儀從未照顧過被繼承人秦衛仁，包
    括被繼承人秦衛仁生前出了一場車禍，我們請被告董世儀照
    顧被繼承人秦衛仁，但被告董世儀卻要求支付薪水始願意照
    顧被繼承人秦衛仁，被告董世儀並未盡到被繼承人秦衛仁配
    偶之責任，所以不能分配被繼承人秦衛仁之財產。況且，被
    繼承人秦衛仁之喪葬費用係由我與原告共同支付，如被告董
    世儀要繼承財產，則也要負擔喪葬費。我同意我和原告合出
    的喪葬費，全部歸給原告在遺產中優先取償等語。
  ㈡被告董世儀則以：被告董世儀與被繼承人秦衛仁共同生活已
    達15年，被告董世儀一直悉心照顧被繼承人秦衛仁，嗣被告
    董世儀於108年8月返回大陸探親後，因新冠肺炎疫情影響始
    無法回臺。再喪葬費本應從遺產中先行支付，故我對於原告
    提出之喪葬費單據沒有意見，另關於被告秦苑妤陳稱所有喪
    葬費用全部歸給原告自遺產中先行取償，亦無意見等語。
三、本院得心證之理由：
  ㈠遺產繼承人，除配偶外，依下列順序定之：（一）直系血親
    卑親屬。（二）父母。（三）兄弟姊妹。（四）祖父母。第
    1138條所定第一順序之繼承人，有於繼承開始前死亡或喪失
    繼承權者，由其直系血親卑親屬代位繼承其應繼分。同一順
    序之繼承人有數人時，按人數平均繼承。配偶有相互繼承遺
    產之權，其應繼分，與第1138條所定第一順序之繼承人同為
    繼承時，其應繼分與他繼承人平均。直系血親卑親屬之特留
    分，為其應繼分2分之1。民法第1138條、第1140條、第1141
    條前段、第1144條第1款、第1123條第1款分別定有明文。經
    查，被繼承人秦衛仁於110年7月14日死亡，遺有如附表一所
    示之財產，兩造則為其繼承人，應繼分如附表二所示等節，
    有原告提出之戶籍謄本、被繼承人秦衛仁申設之臺灣銀行優
    惠儲蓄存款綜合服務存摺影本、繼承系統表、遺產稅財產參
    考清單、109年度綜合所得稅各類所得資料清單、全國贈與
    資料清單、遺產稅信託課稅資料參考清單、遺產稅死亡前二
    年有償移轉不動產明細表、財政部中區國稅局納稅義務人違
    章欠稅查復表附卷可稽（見本院卷第21頁至27頁、第45頁、
    第49頁至59頁），另有臺灣銀行臺中分行110年9月23日臺中
    營密字第11050041501號函、臺中○○○○○○○○110年9月28日中
    市北戶字第1100004852號函檢附之被繼承人秦衛仁結婚登記
    資料、內政部移民署中區事務大隊臺中市第一服務站110年1
    0月27日移署中中一服字第1108429605號函檢附之被告董世
    儀歷次出入境申請書、臺灣銀行臺中分行111年5月3日臺中
    營密字第11100025431號函檢附之被繼承人秦衛仁申設帳戶
    之交易資料明細為佐（見本院卷第109頁至117頁、第131頁
    至140頁、第321頁至325頁），復為兩造所不爭執，故此部
    分事實，首堪認定。
  ㈡關於遺產管理、分割及執行遺囑之費用，由遺產中支付之。
    民法第1150條分別定有明文。又被繼承人之喪葬費用既為完
    畢被繼承人之後事所不可缺，復參酌遺產及贈與稅法第17條
    第1項第9款亦規定被繼承人之喪葬費用由繼承財產扣除，應
    由遺產負擔之。準此，被繼承人死亡前所負擔債務，應以遺
    產為清償，被繼承人有關之喪葬費用、遺產管理、遺產分割
    及執行遺囑之費用，不僅為繼承人個人之利益，且遺產債權
    人及其他利害關係人亦受利益，此費用應由遺產中支付。經
    查：
　1.被繼承人秦衛仁之遺產如附表一所示，兩造為被繼承人秦衛
    仁之繼承人，被繼承人秦衛仁之遺產並無不能分割之情形，
    兩造亦無不能分割之約定，但兩造無法就上開遺產進行協定
    分割。從而，原告依民法第1164條前段規定，請求裁判分割
    被繼承人秦衛仁上開公同共有之遺產，於法有據，應予准許
    。
　2.原告及被告秦苑妤於被繼承人秦衛仁死亡後，為被繼承人秦
    衛仁支出喪葬費用共41萬6,000元，此有原告提出之喪葬費
    用明細、收據表等為證（見本院卷第337頁至341頁），復為
    被告所不爭執。再原告、被告秦苑妤均主張上開喪葬費用均
    歸原告先行自遺產中取償等語（見本院卷第334頁），且為
    被告董世儀所不爭執（見本院卷第334頁），是以，原告所
    代墊之喪葬費用，依前開法條及說明，自可先從遺產中扣還
    。故原告主張應先從被繼承人秦衛仁遺留之如附表一所示遺
    產中扣還其所支付之喪葬費用予原告，於法有據。再被繼承
    人秦衛仁所遺如附表一所示財產，尚不足以全部清償原告所
    代墊之喪葬費用41萬6,000元，因此，被繼承人秦衛仁所遺
    如附表一所示之財產自應全數由原告取得，且如附表一所示
    之財產已無剩餘可供兩造分配，併此指明。
　㈢綜上所述，原告主張應依民法第1164條規定請求分割如附表
    一所示之財產，為有理由，又喪葬費用應優先自遺產中扣還
    ，本件因原告支出之喪葬費用已大於如附表一所示之款項，
    故如附表一所示之財產應全部分配予原告，爰判決如主文第
    一項所示。　　　
四、因共有物分割、經界或其他性質上類似之事件涉訟，由敗訴
    當事人負擔訴訟費用顯失公平者，法院得酌量情形，命勝訴
    之當事人負擔其一部，民事訴訟法第80條之1定有明文；本
    件已由原告取得全部的遺產，被告則無受分配，若由兩造各
    按應繼權利比例分擔訴訟費用，恐有不公，故本件訴訟費用
    宜由原告負擔較為公平，所以判決如主文第二項所示。
五、訴訟費用負擔之依據：家事事件法第51條、民事訴訟法第80
    條之1、第85條第1項但書。　　
中　　華　　民　　國　　111 　年　　5 　　月　　31　　日
                  家事法庭   法  官  陳玟珍
上正本係照原本作成。
如對本判決上訴，須於判決送達後20日內向本院提出上訴狀（應
附繕本）。如委任律師提起上訴者，應一併繳納上訴審裁判費。
中　　華　　民　　國　　111 　年　　5 　　月　　31　　日
                             書記官  陳淑華
附表一：被繼承人秦衛仁之遺產
編號 種 類 財  產  項  目 本院分割方法  1 存款 臺灣銀行定期存款新臺幣11萬元 全部分歸原告取得【因扣償原告支付之被繼承人秦衛仁之喪葬費新臺幣41萬6,000元後（尚有不足），已無剩餘可供兩造分配】。 

附表二：繼承人之應繼分比例
姓名 應繼分比例 秦偉智 1/3 秦苑妤 1/3 董世儀 1/3